臺灣屏東地方法院刑事判決　　　　　　　 95年度訴字第539號
公　訴　人　臺灣屏東地方法院檢察署檢察官
被　　　告　甲○○
選任辯護人　林石猛律師
　　　　　　邱揚勝律師
上列被告因違反槍砲彈藥刀械管制條例案件，經檢察官提起公訴
（95年度偵字第1161號），本院判決如下：
    主  文
甲○○未經許可，持有可發射子彈具有殺傷力之土造霰彈槍，處
有期徒刑壹年拾月，併科罰金新臺幣拾萬元，罰金如易服勞役，
以新臺幣壹仟元折算壹日，緩刑肆年。扣案之土造霰彈槍壹枝（
槍枝管制編號0000000000號）、制式霰彈壹顆均沒收
。
    事  實
一、甲○○明知具有殺傷力之改造槍枝、子彈，分別為槍砲彈藥
    刀械管制條例第4 條第1 項第1 、2 款所管制之違禁物品，
    非經中央主管機關許可，不得持有。竟仍基於持有具殺傷力
    改造槍枝及具殺傷力子彈之犯意，未經許可，於民國94年11
    月底某日，在臺東縣山區某處，自姓名年籍不詳綽號「阿牛
    」之成年男子處，取得霰彈9 顆（其中2 顆已於94年12月底
    某日及95年1 月中旬某日，在屏東縣滿州鄉九棚山區內，經
    試射滅失，無證據證明是否具有殺傷力；其餘7 顆經扣案送
    鑑後，有6 顆具有殺傷力，另1 顆無殺傷力，起訴書誤載具
    殺傷力之霰彈有7 顆）及具有殺傷力之土造霰彈槍1 枝（槍
    枝管制編號0000000000號），而無故持有之。嗣於95年2 月
    12日20時許，為警員持本院核發之搜索票前往甲○○位於屏
    東縣滿州鄉○○村○○路10號住處搜索時，在其使用之車號
    XZ-8267 號自小客車後車廂內查扣上開具殺傷力之土造霰彈
    槍1 枝（槍枝管制編號0000000000號）、具殺傷力之制式霰
    彈2 顆（其中1 顆經鑑驗試射後滅失）、改造霰彈4 顆（均
    因鑑驗試射後滅失）及不具殺傷力之改造霰彈1 顆（已因鑑
    驗試射滅失）。
二、案經屏東縣警察局恆春分局報告臺灣屏東地方法院檢察署檢
    察官偵查起訴。
    理  由
壹、程序方面
    被告甲○○、辯護人、檢察官迄本院言詞辯論終結前，均未
    對由屏東縣警察局恆春分局送請內政部警政署刑事警察局槍
    彈鑑定之內政部警政署刑事警察局槍彈鑑定書，係警察機關
    囑託內政部警政署刑事警察局所為之鑑定，而爭執該槍彈鑑
    定書之證據能力；且由於司法警察機關調查中之案件，或有
    量大或急迫之情形，為因應實務之現實需求，認為當然有鑑
    定之必要者，基於檢察一體原則，得由該管檢察長對於轄區
    內之案件，以事前概括選任鑑定人或囑託鑑定機關（團體）
    之方式，俾便轄區內之司法警察官、司法警察對於調查中之
    此類案件，得即時送請事前已選任之鑑定人或囑託之鑑定機
    關（團體）實施鑑定，業經法務部92年9 月1 日法檢字第09
    20035083號函釋在案。而臺灣高等法院檢察署檢察長概括選
    任內政部警政署刑事警察局為「槍彈有無殺傷力之鑑定」鑑
    定機關，有臺灣高等法院檢察署檢察長概括選任鑑定機關名
    冊可按。是本件扣案槍枝、子彈有無殺傷力之鑑定，雖由屏
    東縣警察局恆春分局送請內政部警政署刑事警察局鑑定，但
    內政部警政署刑事警察局為臺灣高等法院檢察署檢察長概括
    選任鑑定機關，所為鑑定結果，自有證據能力，合先敘明。
貳、實體方面
一、上開被告甲○○未經許可，持有具殺傷力土造霰彈槍、制式
    霰彈及改造霰彈之犯罪事實，業據被告於警偵訊及本院審理
    時供認不諱，並有卷附照片12幀及扣案之土造霰彈槍1 枝（
    槍枝管制編號0000000000號）、具殺傷力之制式霰彈2 顆（
    其中1 顆經鑑驗試射後滅失）、改造霰彈4 顆（均因鑑驗試
    射後滅失）及不具殺傷力之改造霰彈1 顆（已因鑑驗試射滅
    失）可證。又扣案槍枝、子彈經屏東縣警察局恆春分局及本
    院分別送請內政部警政署刑事警察局鑑驗，其結果分別為：
    「一、送鑑土造長槍1 枝（槍枝管制編號高鑑0000000000號
    ）認係由具擊發機構之木質槍身與金屬管組合而成之土造霰
    彈槍，擊發功能正常，可擊發12 GAUGE之制式霰彈，認具殺
    傷力。二、送鑑霰彈7 顆，鑑定情形如下：（一）2 顆，認
    均係12 GAUGE之制式霰彈，試射1 顆，認均具殺傷力。（二
    ）5 顆，認均係由12 GAUGE之制式霰彈換裝直徑6.0 mm~16.
    7 mm鉛丸而成之改造霰彈，經取樣4 顆試射結果，其中3 顆
    ，可擊發，認具殺傷力；另1 顆，無法擊發，認不具殺傷力
    。」、「送鑑7 顆霰彈中，其中1 顆未試射之改造霰彈，經
    實際試射結果，可擊發，認具殺傷力。」，此分別有內政部
    警政署刑事警察局95年6 月2 日刑鑑字第0950060566號槍彈
    鑑定書及內政部警政署刑事警察局95年11月9 日刑鑑字第09
     50154364 號函各1 份在卷可稽，此為鑑定機關本於專業知
    識及以精密儀器測試後所得之結論，自可憑信，足認被告上
    開自白確與事實相符，可以採信。從而，本件事證明確，被
    告犯行堪予認定，應依法論科。
二、論罪科刑：
  (一)按行為後法律有變更者，適用行為時之法律。但行為後之法
    律有利於行為人者，適用最有利於行為人之法律，刑法第2
    條第1 項定有明文，茲因本件論罪科刑所適用刑法業於94年
    2 月2 日以華總一義字第09400014901 號令修正公布，並自
    95年7 月1 日起施行，法律有下列變更，爰說明如下：
  1.被告行為後，刑法第33條第5 款修正規定「罰金：新臺幣1
    千元以上，以百元計算之。」，而修正前刑法第33條第5 款
    規定「罰金：1 元以上。」，若換算為新臺幣，僅為新臺幣
    3 元，比較新舊法結果，就槍砲彈藥刀械管制條例第8 條第
    4 項及第12條第4 項之併科罰金刑部分，自以被告行為時即
    修正前刑法所定罰金刑之下限較有利於行為人。參酌最高法
    院95年5 月23日刑事庭第8 次會議決議，比較新舊法時應就
    罪刑有關之共犯、未遂犯、想像競合犯、牽連犯、連續犯、
    結合犯，以及累犯加重、自首減輕暨其他法定加減原因（如
    身分加減）與加減比例等一切情形，本於統一性及整體性原
    則，綜其全部罪刑之結果而為比較。本院認就被告所為本件
    犯行量刑之上開刑法條文規定，依修正前刑法對被告較為有
    利。
  2.另修正前刑法第42條第2 項前段規定：「易服勞役以1 元以
    上3 元以下折算1 日。」，又被告行為時之易服勞役折算標
    準，依修正前罰金罰鍰提高標準條例第2 條規定，就其原定
    數額提高為100 倍折算1 日，則本件被告行為時之易服勞役
    折算標準，應以銀元100 元以上300 元以下折算1 日，即新
    臺幣300 元以上900 元以下折算為1 日。惟95年7 月1 日修
    正公布施行之刑法第42條第3 項前段規定：「易服勞役以新
    臺幣1 千元、2 千元或3 千元折算1 日。」，比較修正前後
    之易服勞役折算標準，以修正後之規定，較有利於被告（最
    高法院95年第8 次刑庭會議決議）。
  3.再者，雖本案就法定罰金刑部分，認以修正前之刑法有利於
    被告，而就易服勞役部分，則以修正後之新法有利於被告，
    若分別適用新舊法，似有割裂適用法律之疑慮。惟按刑事審
    判之過程，無非係認事、用法、量刑。法院於依證據法則認
    定犯罪事實後，須依事實決定所應適用之構成要件與罪刑加
    重、減輕事由等相關法律，再依刑法第57條各款所列標準而
    為量刑。此時，若所量處之刑罰符合易科罰金或易服勞役等
    易刑處分之法定要件者，始須再另諭知易刑處分之折算標準
    。而於量刑前之決定應適用法律階段，須綜合罪刑有關之共
    犯、未遂犯、想像競合犯、牽連犯、連續犯、結合犯，以及
    累犯加重、自首減輕暨其他法定加減原因（如身分加減）與
    加減例等一切情形，綜其全部罪刑之結果而為比較（參最高
    法院95年第8 次刑庭會議決議一之4） 後，始得依刑法第2
    條第1 項之規定，決定應適用之構成要件、加重減輕事由等
    相關新舊法律，再依所決定適用之新舊法，依法量刑。易言
    之，在量刑之前，即須先就構成要件、加重減輕事由等罪刑
    有關之相關規定，比較新舊法之規定後，決定應一體適用之
    新法或舊法。而易科罰金或易服勞役等易刑處分，既係於量
    刑後始應決定之事項，則自無從與量刑前所應適用之法律一
    併綜合比較。故此時縱有分別依新舊法而為適用之情形，亦
    無不當或不法，附此敘明。
  4.刑法第55條雖亦於95年7 月1 日修正施行，就想像競合犯部
    分，新法第55條所增訂之但書係科刑之限制，然此為法理之
    明文化，非屬法律之變更（最高法院95年度刑事庭第8 次會
    議決議），毋庸為新舊法之比較。
  5.又犯罪在新法施行前，新法施行後，緩刑之宣告，應適用新
    法第74條之規定（最高法院95年度刑事庭第8 次會議決議）
    ，是以本件緩刑之宣告，應依裁判時之新法規定。
  6.末以，刑法第57、59條規定，為法院就刑之裁量及酌減審認
    標準見解之明文化，非屬法律變更（最高法院95年度刑事庭
    第8 次會議決議），本件應依裁判時之刑法第57、59條規定
    ，為量刑之依據。
  (二)按前開扣案之土造霰彈槍、制式霰彈及改造霰彈分別屬於槍
    砲彈藥刀械管制條例第4 條第1 項第1 款、第2 款所稱之可
    發射子彈具有殺傷力之槍枝及具有殺傷力之子彈，非經中央
    主管機關許可，不得持有。是被告未經許可，持有該土造霰
    彈槍、制式霰彈及改造霰彈之行為，係犯槍砲彈藥刀械管制
    條例第8 條第4 項之未經許可，持有可發射子彈具有殺傷力
    之土造霰彈槍罪及同條例第12條第4 項之持有子彈罪。被告
    以一持有行為，同時觸犯槍砲彈藥刀械管制條例第8 條第4
    項之未經許可，持有可發射子彈具有殺傷力之土造霰彈槍罪
    及同條例第12條第4 項之持有子彈罪，為想像競合犯，應依
    刑法第55條之規定，從一重之槍砲彈藥刀械管制條例第8 條
    第4 項之未經許可，持有可發射子彈具殺傷力之土造霰彈槍
    罪處斷。又被告未經許可持有具殺傷力土造霰彈槍之行為，
    ，所犯為法定本刑3 年以上10年以下有期徒刑，併科新臺幣
    7 百萬元以下罰金之重罪，然被告持有前開土造霰彈槍之目
    的，僅係為維持生計，獵捕山豬之用，業經被告陳述甚詳（
    見本院96年1 月2 日審判筆錄），並無供自己或他人犯罪之
    意圖，其顯係對國家重典認識不夠深切，致犯此重罪，被告
    性格尚非不可教化，其持有槍枝、子彈確未造成社會治安重
    大危害，觀之本件犯罪之具體情狀及行為背景，確屬情輕法
    重，客觀上足以引起社會一般人之同情而堪可憫恕，縱宣告
    法定最低度之刑猶嫌過重，爰依刑法第59條之規定，酌予減
    輕其刑。爰審酌被告明知未經主管機關許可，不得持有具殺
    傷力之槍枝、子彈，而仍為持有之行為，犯罪之動機雖屬可
    議，且對社會治安仍存有潛在之危險，惟其未曾以該槍枝犯
    罪，並未因此造成公眾或他人之現實惡害，所生危害不大，
    且其持有具殺傷力之土造霰彈槍只有1 枝，數量非多，犯罪
    情節尚非重大，暨被告犯後始終坦認其犯行，深表悔悟，態
    度良好等一切情狀，量處如主文所示之刑，並就併科罰金刑
    部分，依修正後刑法第42條第3 項前段之規定，諭知易服勞
    役之折算標準。末查，被告前因無故持有魚槍及刀械而違反
    槍砲彈藥刀械管制條例案件，經本院以85年度易字第706 號
    判決判處有期徒刑2 月及拘役拾日，於85年10月30日易科
    罰金執行完畢，其於執行完畢5 年以內未曾因故意犯罪受有
    期徒刑以上刑之宣告，此有臺灣屏東地方法院檢察署刑案資
    料查註紀錄表及臺灣高等法院被告前案紀錄表各1 份附卷可
    佐，其經此教訓，自當知所警惕而無虞再犯，本院因認上開
    刑之宣告，已足策其自新，所宣告之刑，以暫不執行為適當
    ，併依法諭知緩刑4 年，以啟自新。
  (三)按沒收為從刑，與主刑有從屬關係，倘主刑與從刑均已修正
    ，經依刑法第2 條就主刑比較結果，應適用最有利之修正前
    舊法時，依從刑附屬於主刑之原則，自不得就新舊法予以割
    裂適用，應一律適用修正前之舊法（最高法院90年度臺上字
    第4526號判決要旨參照）。扣案之土造霰彈槍1 枝（槍枝管
    制編號0000000000號）及制式霰彈1 顆，經鑑定結果，均具
    殺傷力，已如上述，係屬違禁物，應均依修正前刑法第38條
    第1 項第1 款規定宣告沒收。另具殺傷力之制式霰彈1 顆、
    改造霰彈4 顆，均因鑑驗試射後滅失；及不具殺傷力之改造
    霰彈1 顆（已鑑驗試射滅失），爰均不併予宣告沒收，附此
    敘明。
  (四)另辯護意旨雖為被告利益辯稱：被告具有漁民身分，系爭槍
    枝又係來自原住民，本案雖非屬原住民相互間轉讓槍枝之行
    為，惟仍屬原住民與漁民相互間之轉讓行為，應有槍砲彈藥
    刀械管制條例第20條第2 項規定之適用；縱無前開法文之適
    用，亦可依刑法第16條但書之規定減輕其刑云云。然按原住
    民未經許可，製造、運輸或持有自製之獵槍、魚槍，或漁民
    未經許可，製造、運輸或持有自製之魚槍，供作生活工具之
    用者，處新臺幣2 千元以上2 萬元以下罰鍰，本條例有關刑
    罰之規定，不適用之；又原住民相互間或漁民相互間未經許
    可，販賣、轉讓、出租、出借或寄藏前項獵槍或魚槍，供作
    生活工具之用者，亦同，槍砲彈藥刀械管制條例第20條第1
    、2 項定有明文。查本件被告持有之槍枝為土造霰彈槍，並
    非上開條文所規定之獵槍或魚槍，且辯護意旨亦明確陳述本
    案非屬原住民相互間或漁民相互間轉讓獵槍或魚槍之行為，
    則當無槍砲彈藥刀械管制條例第20條第2 項規定適用之餘地
    。再者，被告曾於85年間因無故持有魚槍及刀械而違反槍砲
    彈藥刀械管制條例案件，經法院科刑且易科罰金執行完畢，
    其對於未經主管機關許可，不得持有具殺傷力之槍枝、子彈
    等槍砲彈藥刀械管制條例之法律規定應知之甚詳，顯非刑法
    第16條所規定不知法律之人。是以，辯護人上開求為被告減
    刑所辯，均無可採，併此敘明。
據上論斷，應依刑事訴訟法第299 條第1 項前段，槍砲彈藥刀械
管制條例第8 條第4 項、第12條第4 項，刑法第2 條第1 項、第
11條前段、第55條、第59條、第42條第3 項、第74條第1 項第2
款、第38條第1 項第1 款（修正前），判決如主文。
本案經檢察官潘國威到庭執行職務。
中　　華　　民　　國　　96　　年　　1　　月　　16 　　日
　　　　　　　　　刑事第一庭  審判長法　官  潘正屏
　　　　　　　　　　　　　　　　    法　官  劉敏芳
　　　　　　　 　 　　　　　　　　　法　官  黃聖涵
以上正本證明與原本無異。
如不服本判決，應於判決送達後10日內，向本院提出上訴狀。
中　　華　　民　　國　　96　　年　　1 　　月　　23　　日
                                    書記官  蘇雅慧
附錄本案論罪科刑法條
槍砲彈藥刀械管制條例第8條
未經許可，製造、販賣或運輸鋼筆槍、瓦斯槍、麻醉槍、獵槍、
空氣槍或第4 條第1 項第1 款所定其他可發射金屬或子彈具有殺
傷力之各式槍砲者，處無期徒刑或5 年以上有期徒刑，併科新臺
幣1 千萬元以下罰金。
未經許可，轉讓、出租或出借前項所列槍枝者，處5 年以上有期
徒刑，併科新臺幣1 千萬元以下罰金。
意圖供自己或他人犯罪之用，而犯前二項之罪者，處無期徒刑或
7 年以上有期徒刑，併科新臺幣1 千萬元以下罰金。
未經許可，持有、寄藏或意圖販賣而陳列第1 項所列槍枝者，處
3 年以上10年以下有期徒刑，併科新臺幣700 萬元以下罰金。
第1 項至第3 項之未遂犯罰之。
槍砲彈藥刀械管制條例第12條
未經許可，製造、販賣或運輸子彈者，處1 年以上7 年以下有期
徒刑，併科新台幣500 萬元以下罰金。
未經許可，轉讓、出租或出借子彈者，處6 月以上5 年以下有期
徒刑，併科新台幣300 萬元以下罰金。
意圖供自己或他人犯罪之用，而犯前二項之罪者，處3 年以上10
年以下有期徒刑，併科新台幣700 萬元以下罰金。
未經許可，持有、寄藏或意圖販賣而陳列子彈者，處5 年以下有
期徒刑，併科新台幣300 萬元以下罰金。
第 1 項至第 3 項之未遂犯罰之。
